【裁判字號】    99,簡,3
【裁判日期】    990629
【裁判案由】    給付票款
【裁判全文】
臺灣嘉義地方法院民事判決                 99年度簡字第3號
原      告  甲○○
被      告  乙○○
上列當事人間請求給付票款事件，經本院於民國99年6月22日言
詞辯論終結，判決如下：
    主  文
被告應給付原告新臺幣壹佰拾柒萬元。
訴訟費用由被告負擔。
本判決第一項得假執行。但被告如於假執行程序實施前，以新臺
幣壹佰拾柒萬元為原告預供擔保，得免為假執行。
    事實及理由
一、原告主張：原告執有被告所簽發如附表之支票4 紙（下稱系
    爭支票），票面金額總計為新臺幣（下同）137 萬元，詎系
    爭支票4 紙屆期後，經提示結果，竟均因存款不足而遭退票
    ，嗣經原告屢次催討，被告均置之不理。原告為系爭支票4
    紙之執票人，被告為發票人，自應負票據責任，至於被告與
    訴外人呂素花之間有何約定及如何換票等情，原告均不在場
    ，亦不知情，且原告從未向訴外人呂素花收取利息，只幫訴
    外人呂素花向金主調現，況且本件原告係請求被告履行票據
    責任，與訴外人呂素花無關，爰依票據關係請求被告給付票
    款，並聲明：如主文第1、2項所示。
二、被告則以：系爭支票4 紙確實為被告所簽發，惟兩造間並無
    交易或借貸之關係，系爭支票4 紙當初係因訴外人呂素花向
    伊借票而簽發，票面金額由訴外人呂素花填寫後向原告借錢
    ，伊從頭到尾均未拿到錢。又因原告向訴外人呂素花收取高
    額之利息，最後才造成訴外人呂素花無法還款，此由系爭支
    票4紙，都是先開1張支票借款，過幾天後又以另1 張支票換
    票，並把金額一直累計上去即可得知，況且以票換票後，原
    告並未將原支票返還訴外人呂素花，致造成重複請求。再者
    ，伊只是借票給訴外人呂素花，雖然要負票主責任沒有錯，
    但是錢是訴外人呂素花拿走的，應該由訴外人呂素花負擔最
    後的責任等語，資為抗辯，並聲明：原告之訴駁回；訴訟費
    用由原告負擔；如受不利之判決，願供擔保請准宣告免為假
    執行。
三、本院得心證之理由：
    原告主張其執有被告所簽發如附表所示之支票4 紙，票面金
    額總計為137萬元，詎系爭支票4紙屆期後，經提示結果，竟
    均因存款不足而遭退票等事實，業據原告提出系爭支票及退
    票理由單影本各4 紙為憑，且為被告所不否認，堪信為真實
    ；至於原告另主張被告為系爭支票4 紙之發票人，應負票據
    上責任，而請求被告給付票款137 萬元乙節，則為被告所否
    認，並以前揭情詞置辯，準此，本件兩造所爭執者應為：原
    告得否依票據關係向被告請求給付系爭支票4 紙之票款合計
    137萬元？本院茲析述如下：
（一）按發票人應照支票文義擔保支票之支付，票據法第126 條
      定有明文。次按票據乃文義證券及無因證券，故票據上之
      權利義務悉依票上所載文義定之，與其基礎之原因關係各
      自獨立；票據上權利之行使不以其原因關係存在為前提，
      是以執票人行使票據上權利時，就其基礎之原因關係確係
      有效存在並不負舉證責任，最高法院著有97年度台簡上字
      第12號判決可參。準此，本件被告為該支票4 紙之發票人
      ，原告則為執票人，且被告復不否認該等支票均係其本人
      所簽發後，交由訴外人呂素花向原告調借款項，則被告自
      應負擔上開票據之發票人責任，並依照系爭支票4 紙之文
      義擔保支票之支付甚明，從而原告本於票據之法律關係，
      請求被告給付系爭支票4紙之票款合計137萬元，自屬有理
      由，應予准許。
（二）至於被告雖抗辯原告向訴外人呂素花收取高額之利息，最
      後才造成訴外人呂素花無法還款，且系爭支票4 紙是以票
      換票，但後來原告並未將原支票返還，所以造成重複請求
      云云。惟按票據債務人就自己與執票人間所存直接抗辯之
      事由固非不得執以對抗執票人，惟關於該直接抗辯事由之
      存在，依民事訴訟法第277 條規定，應由為此抗辯之票據
      債務人負舉證之責，最高法院72年度台上字第1941號判決
      可資參照；又民事訴訟的目的既在於解決紛爭，並保護當
      事人的私權，而當事人主張之事實，如真偽不明時，除法
      院應依職權調查者外，法院既不得拒絕裁判，則不得不將
      事實真偽不明而生之不利益，歸諸於一造當事人，此一造
      當事人為避免法院為其不利益之判斷，必須提出證據，使
      該事實顯明，令法院達到蓋然之心證程度，此即為舉證責
      任；有舉證責任之當事人不盡其舉證責任時，應受不利益
      之判斷，此不利益之判斷，即敗訴之危險負擔。查本件被
      告抗辯原告向訴外人呂素花收取高額利息，且系爭支票4
      紙為以票換票，而有重複請求情事云云，則對此有利於被
      告之事實，自應由被告負舉證之責；而被告於審理中雖聲
      請本院傳訊證人呂素花到庭作證，惟證人呂素花經本院先
      後2次通知，均未到庭，此有送達證書2份在卷可稽，參以
      被告亦自承無法聯絡上證人呂素花（詳本院99年6 月22日
      言詞辯論筆錄第2頁），是以本院自難憑此無從傳訊之證
      人逕為有利被告之認定；況且，本件被告抗辯原告有收取
      高額利息及以票換票之情事，無非以系爭支票4 紙之開立
      經過，有每隔數天即以另1 紙支票換票，並不斷將金額一
      直累計上去之情形，為其主要論據，惟觀之系爭支票4 紙
      ，其中3 紙支票之票面金額均同為35萬元，並無金額不斷
      累計之情事，反倒是發票日最晚之如附表編號4 之支票，
      其票面金額為最少，僅為32萬元，均與被告前揭所述不符
      ，自難採信；此外，被告迄本件言詞辯論終結前，均未能
      提出其他證據證明原告有收取高額利息或重複計算票款之
      情事，自難認被告上開抗辯為真實。
四、綜上所述，原告持有被告所簽發如附表所示支票4 紙，票面
    金額合計共137 萬元，經屆期提示未獲兌現，乃依據票據之
    法律關係，請求上訴人給付票款137 萬元，自屬有據，應予
    准許。又本件係屬於依民事訴訟法第427條第2項第6 款所定
    本於票據有所請求涉訟而適用簡易訴訟程序，依同法第389
    條第1項第3款之規定，法院應依職權宣告假執行，爰依職權
    宣告假執行；又依同法第392條第2項規定，本院併依聲請宣
    告被告如為原告預供擔保，得免為假執行。
五、本件事證已臻明確，兩造其餘攻擊防禦方法及所舉未經援用
    之證據，經本院斟酌後，認為均不足以影響本判決之結果，
    爰不一一論駁，併此敘明。
六、據上論結，本件原告之訴為有理由，依民事訴訟法第436 條
    第2項、第78條、389條第1項第3款及第392條第2項，判決如
    主文。
中    華    民    國    99    年    6     月    29    日
                  民一庭法  官  周俞宏
以上正本係照原本作成
如對本判決上訴須於判決送達後20日內向本院提出上訴狀
中    華    民    國    99    年    6     月    29    日
                            書記官  劉怡欣
附表：
┌──┬────┬────┬────┬────┬─────┐
│編號│發 票 人│付 款 人│票面金額│發 票 日│支票號碼  │
│    │        │        │(新臺幣)│提 示 日│          │
├──┼────┼────┼────┼────┼─────┤
│ 1  │乙○○  │板信商銀│35萬元  │98.9.26 │RA0000000 │
│    │        │仁愛分行│        │98.9.28 │          │
├──┼────┼────┼────┼────┼─────┤
│ 2  │乙○○  │京城銀行│35萬元  │98.10.07│0000000   │
│    │        │博愛分行│        │98.10.12│          │
├──┼────┼────┼────┼────┼─────┤
│ 3  │乙○○  │京城銀行│35萬元  │98.10.14│0000000   │
│    │        │博愛分行│        │98.10.14│          │
├──┼────┼────┼────┼────┼─────┤
│ 4  │乙○○  │京城銀行│32萬元  │98.10.14│0000000   │
│    │        │博愛分行│        │98.10.14│          │
└──┴────┴────┴────┴────┴─────┘

司法院資訊處製作；財團法人民間司法改革基金會備份。
